【裁判字號】    90,自,578
【裁判日期】    901029
【裁判案由】    詐欺
【裁判全文】
臺灣台中地方法院刑事判決    九十年度自字第五七八號
    自  訴  人  信舟電訊科技股份有限公司
    代  表  人  丙○○
    代  理  人  乙○○
    被      告  邱琪雄即甲○.
右列被告因詐欺案件，經自訴人提起自訴，本院判決如左：
    主      文
邱琪雄（即甲○○）無罪。
    理      由
一、自訴意旨略以：被告邱琪雄（原名甲○○，下同）為勝旦事務機器有限公司（以
    下簡稱勝旦公司）負責人，積欠自訴人信舟電訊科技股有限公司（以下簡稱信舟
    公司）貨款新台幣（下同）五百零一萬三千八百十四元，其間被告邱琪雄開立支
    票為支付未償貨款，詎支票屆期提示竟遭退票，自訴人信舟公司隨即派員前往協
    調，並由被告簽立承諾書，約定被告邱琪雄應自民國八十九年九月三十日起分期
    按月償還自訴人信舟公司，惟自八十九年十二月三十日起，被告邱琪雄即無故不
    履行承諾，被告顯在事前即預謀不償還貨款而向自訴人信舟公司詐購機器，因認
    被告邱琪雄涉有刑法第三百三十九條第一項之詐欺取財罪云云。
二、按犯罪事實應依證據認定之，無證據不得推定其犯罪事實，又不能證明被告犯罪
    者，應為無罪判決之諭知，刑事訴訟法第一百五十四條、第三百零一條第一項定
    有明文。又認定不利於被告之證據須依積極證據，苟積極證據不足為不利於被告
    事實之認定時，即應為有利被告之認定，更不必有何有利之證據，最高法院三十
    年上字第八一六號判例可資參照。
三、自訴意旨認被告邱琪雄涉有詐欺取財罪行，無非以被告之勝旦公司積欠其五百零
    一萬三千八百十四元之貨款未清償，經承諾履行後，僅履行三期即未依約償還為
    其主要論據。訊據被告堅決否認有何詐欺取財犯行，辯稱：勝旦公司確有積欠信
    舟公司貨款，惟其現並無能力清償，該筆貨係其在二年多前向信舟公司買的，之
    後因財務困難向地下錢莊借錢，致週轉不靈，無法給付貨款，且勝旦公司與信舟
    公司之生意往來已有十年左右，之前之貨款均給付正常，其並未詐欺等語。經查
    ：被告之勝旦公司確實積欠自訴人信舟公司五百零一萬三千八百十四元貨款，而
    於八十九年九月十七日書立承諾書，對自訴人承諾自八十九年九月三十日起至九
    十二年十二月三十日分四十期償該積欠之貨款，此為被告所自承在卷，並有支票
    影本六張、承諾書影本一份、本院九十年度訴字第一Ｏ五八號命被告應給付自訴
    人前開貨款之民事判決及確定證明書影本各一份附卷可稽。惟按刑法上詐欺取財
    罪之成立，須以行為人有為自己或第三人不法所有之意圖，施用詐術使人陷於錯
    誤而交付財物，始足當之；被告之勝旦公司與自訴人之間生意往來，已有十年左
    右之久，且在此之前之貨款均有正常給付，業據自訴代理人乙○○於本院審理時
    指述明確，而被告之勝旦公司自八十五年一月起至八十七年十二月止，尚給付自
    訴人合計一千二百九十五萬二千一百七十八元之貨款，此有該等轉帳傳票及自訴
    人公司出貨單等影本資料在卷可按，前開轉帳傳單上之「劉志鵬」、「徐台麟」
    等人之簽名，確係自訴人公司人員之簽名，亦據自訴代理人乙○○於本院審理時
    指述屬實，堪認被告之勝旦公司在此次事件之前，與自訴人間之交易往來金額非
    小，且都能如期清償，其間之交易關係原屬正常。嗣被告雖向自訴人買進合計五
    百零一萬三千八百十四元之貨款，且未能如期給付，然商業交易本有其風險性，
    且公司資金週轉不靈之情形亦屬多見，原難以被告未能如期給付貨款即逆推其於
    向自訴人進貨之初即有詐欺之意圖，況被告在無法給付貨款後，尚能與自訴人達
    成協議而書立承諾書，並給付三期合計十五萬元之款項，此亦有轉帳傳票影本三
    份附卷可參（至被告另提四份合計給付十六萬三千七百五十元之轉帳傳票，因其
    上未有自訴人公司人員簽章認證，亦與自訴意旨未合，尚為本院所不採），倘若
    被告自始即有為自己不法所有之意圖，應無另與自訴人和解及給付十五萬元款項
    之必要。是本件應僅屬債務不履行之民事糾葛，尚難以被告未給付貨款即遽認其
    有詐欺取財之罪行，允無疑義。
四、綜上所述，被告之辯解應屬可採，此外復查無其他積極之證據足以證明被告有何
    自訴人所指詐欺取財之犯行，既不能證明被告犯罪，爰依法為無罪判決之諭知。
據上論斷，應依刑事訴訟法第三百四十三條、第三百零一條第一項，判決如主文。
中      華      民      國      九十      年      十    月    二十九    日
                                   臺灣台中地方法院刑事第七庭
            法  官  簡源希
右正本證明與原本無異。
如不服本判決，應於判決送達後十日內向本院提出上訴狀，上訴於臺灣高等法院臺中
分院( 須附繕本 )。
                                        書記官
中     華     民    國       九十      年       十      月     三十    日


司法院資訊處製作；財團法人民間司法改革基金會備份。
